【裁判字號】    97,訴,3539
【裁判日期】    971113
【裁判案由】    毒品危害防制條例
【裁判全文】
臺灣板橋地方法院刑事判決               97年度訴字第3539號
公  訴  人  臺灣板橋地方法院檢察署檢察官
被      告  甲○○
選任辯護人  林彥苹  律師
            李進成  律師
上列被告因違反毒品危害防制條例案件，經檢察官提起公訴（97
年度毒偵字第5804號），本院於準備程序進行中，被告就被訴之
事實為有罪之陳述，經告知被告簡式審判程序之旨，並聽取當事
人之意見後，裁定進行簡式審判程序，判決如下：
    主  文
甲○○施用第一級毒品，累犯，處有期徒刑壹年，扣案之第二級
毒品甲基安非他命貳包（驗餘淨重合計玖點玖貳公克），其毒品
部分，沒收銷燬之，其包裝袋貳個暨扣案之吸食器壹組，沒收。
    事  實
一、甲○○有違反麻醉藥品管理條例案件前科，其於(一)民國92年
    間因施用毒品案件，經本院於同年1 月9 日以92年度毒聲字
    第86號裁定送勒戒處所觀察、勒戒後，認有繼續施用毒品傾
    向，經本院於同年2 月11日以92年度毒聲字第404 號裁定令
    入戒治處所施以強制戒治，嗣因認無繼續強制戒治之必要，
    經本院於同年10月20日以92年度毒聲字第3268號裁定停止戒
    治付保護管束，於92年12月8 日釋放，於93年2 月6 日因保
    護管束期滿未經撤銷，由臺灣板橋地方法院檢察署檢察官於
    93 年3月11日以93年度戒毒偵字第104 號為不起訴處分確定
    ，(二)於93年間因違反毒品危害防制條例施用第一級毒品案件
    ，經本院於94年5 月6 日以94年度訴字第384 號判處有期徒
    刑10月，於94年6 月6 日確定，(三)於94年間因違反毒品危害
    防制條例施用第一級毒品案件，經本院於94年11月4 日以94
    年度訴字第2102號判處有期徒刑1 年，於94年11月28日確定
    ，(四)於94年間因違反毒品危害防制條例轉讓第二級毒品案件
    ，經本院於95年7 月20日以94年度訴字第3035號判處有期徒
    刑1 年6 月，於95年8 月21日確定，後2 案經減刑，並更定
    應執行有期徒刑1 年2 月後，與(二)部分合併執行，甫於96年
    7 月16日因縮短刑期執行完畢。詎其猶不知悔改，於上開強
    制戒治執行完畢釋放後5 年內，復基於施用第一級毒品海洛
    因及第二級毒品甲基安非他命等犯意，於97年7 月4 日晚間
    某時，在高雄市楠梓區○○○路自強巷12號住處，將前述2
    種毒品混合置於玻璃球吸食器內加熱，以吸取其濃煙之方式
    ，施用上開毒品1 次，於翌日晚間11時30分許，在臺北縣樹
    林市○○街6 號5 樓「名園賓館」529 室，為警查獲，並扣
    得其所有，且係供其施用之第二級毒品甲基安非他命2 包（
    毛重11.3 2公克，淨重10.22 公克，隨機抽取編號A1乙包鑑
    定，該包淨重5.07公克，取0.3 公克鑑定用罄，餘4.77公克
    ，檢出第二級毒品甲基安非他命成分）及吸食器1 組。
二、案經臺北縣政府警察局樹林分局報請臺灣板橋地方法院檢察
    署檢察官偵查起訴。
    理  由
一、程序部分：按除被告所犯為死刑、無期徒刑、最輕本刑為三
    年以上有期徒刑之罪或高等法院管轄第一審案件者外，於第
    一次審判期日前之準備程序進行中，被告先就被訴事實為有
    罪之陳述時，審判長得告知被告簡式審判程序之旨，並聽取
    當事人、代理人、辯護人及輔佐人之意見後，裁定進行簡式
    審判程序，刑事訴訟法第273 條之1 第1 項定有明文。經核
    ，本件被告甲○○所犯係死刑、無期徒刑、最輕本刑為三年
    以上有期徒刑以外之罪，其於準備程序中就被訴事實為有罪
    之陳述，經法官告知簡式審判程序之旨，並聽取公訴人、被
    告及辯護人等意見後，本院爰依首揭規定，合議裁定由受命
    法官獨任進行簡式審判程序，合先敘明。
二、訊據被告於本院審理時坦承前揭犯罪事實不諱，又其為警查
    獲後，於97年7 月6 日上午10時5 分許，經採集其尿液檢體
    ，送由臺灣檢驗科技股份有限公司以酵素免疫分析法初步檢
    驗，呈鴉片類及安非他命類陽性反應，復經氣相層析質譜儀
    法確認，亦有嗎啡（3961ng/ml）、 可待因（698ng/ml）、
    安非他命（1345ng/ml）、 甲基安非他命（13424 ng/ml ）
    等陽性反應，有該公司同月23日濫用藥物檢驗報告附卷得佐
    ；另扣案之白色晶體2 包，經送內政部刑事警察局鑑定，測
    得毛重11.32 公克，淨重10.22 公克，該局另分別予以編號
    A1及A2，檢視其外觀型態均相似，予以隨機抽取A1鑑定，其
    淨重5.07公克，取0.3 公克鑑定用罄，餘4.77公克，檢出第
    二級毒品甲基安非他命成分，有該局同月25日刑鑑字第0970
    108837號鑑定書附卷足憑。按海洛因經注射或吸入人體後，
    約百分之80於24小時內自尿中排出，一般而言，尿液中能否
    驗出嗎啡陽性反應與其投與量、投與途徑、採尿時間、個人
    體質及檢測方法之靈敏度有關，國外曾有文獻報導注射6 毫
    克之海洛因鹽酸鹽，其代謝物嗎啡之平均可檢出時限約為26
    小時，業經行政院衛生署藥物食品檢驗局於81年9 月8 日以
    藥檢1 字第8114885 號函述綦詳；又甲基安非他命經口服投
    與後約70% 於24小時內自尿中排出，約百分之90於96小時內
    自尿中排出，由於甲基安非他命成分之檢出與其投與方式、
    投與量、個人體質、採尿時間與檢測儀器之精密度等諸多因
    素有關，因此，僅憑尿液中呈甲基安非他命陽性反應，並無
    法確實推算吸食時間距採集時間之長短，惟依上述資料推斷
    ，最長可能不會超過4 日，亦有行政院衛生署藥物食品檢驗
    局81年2 月8 日（81）藥檢1 字第001156號函可按。查目前
    之尿液檢體毒品反應鑑驗方法，以氣相層析質譜儀法最為精
    確，並可排除服用藥物導致毒品偽陽性反應之可能性，再參
    諸海洛因係嗎啡經化學合成之半人工合成品，其毒性倍於嗎
    啡，其施打或吸食後，經人體代謝作用而分解成毒性較低之
    嗎啡，而於尿液中被檢測出，故吸食或施打海洛因或嗎啡在
    尿液中均以嗎啡形態被檢測出，此為本院職務上已知之事實
    ，並經行政院衛生署藥物食品檢驗局上揭函文敘明無誤，且
    觀以目前一般常見施用之第一級毒品為海洛因，甚少或甚至
    未見有施用鴉片或嗎啡者，足徵被告施用之第一級毒品應為
    海洛因，堪為認定。茲本件被告尿液檢體經以氣相層析質譜
    儀法確認，鑑出被告尿液確有嗎啡及甲基安非他命等陽性反
    應，是可確信被告於採集尿液檢體前約分別於26小時、96小
    時內扣除為警查獲後被告不可能施用毒品期間內之某時，確
    曾施用第一級毒品海洛因及第二級毒品甲基安非他命。此外
    ，復有扣案之吸食器1 組得佐，及附卷之扣押物品照片、扣
    押物品目錄表、贓證物品清單、扣押物品清單等可證，是足
    徵被告之自白，應合於事實，堪為信取。
三、查被告前於92年間因施用毒品案件，經本院於同年1 月9 日
    以92年度毒聲字第86號裁定送勒戒處所觀察、勒戒後，認有
    繼續施用毒品傾向，經本院於同年2 月11日以92年度毒聲字
    第404 號裁定令入戒治處所施以強制戒治，嗣因認無繼續強
    制戒治之必要，經本院於同年10月20日以92年度毒聲字第32
    68號裁定停止戒治付保護管束，於92年12月8 日釋放，於93
    年2 月6 日因保護管束期滿未經撤銷，由臺灣板橋地方法院
    檢察署檢察官於93年3 月11日以93年度戒毒偵字第104 號為
    不起訴處分確定，有臺灣高等法院被告前案紀錄表在卷可徵
    。綜上所見，本件被告於前述強制戒治執行完畢釋放後，5
    年內再犯施用毒品之犯行，事證業臻明確，均堪認定，應依
    法論科。
四、核被告施用第一級毒品海洛因之行為，係犯毒品危害防制條
    例第10條第1 項之施用第一級毒品罪；又其施用第二級毒品
    甲基安非他命之行為，則犯同條第2 項之施用第二級毒品罪
    。其施用第一級毒品海洛因之行為，衡情，亦應有持有該毒
    品，惟此持有之低度行為，當與其持有第二級毒品甲基安非
    他命之行為，各為其施用上開毒品之高度行為所吸收，均不
    另論罪。其係以一行為同時觸犯前述2 罪名，故為想像競合
    犯，應依刑法55條前段規定，從一情節較重之施用第一級毒
    品罪處斷；起訴書認係基於個別犯意，且行為互殊，應分論
    併罰，尚有未洽。查被告曾於93年間因違反上開條例案件，
    經本院於94年5 月6 日以94年度訴字第384 號判處有期徒刑
    10月，於94年6 月6 日確定，又於94年間因同條例案件，經
    本院於94年11月4 日以94年度訴字第2102號判處有期徒刑1
    年，於94年11月28日確定，另於94年間復因該條例案件，經
    本院於95年7 月20日以94年度訴字第3035號判處有期徒刑1
    年6 月，於95年8 月21日確定，後2 案經減刑，並更定應執
    行有期徒刑1 年2 月後，並與前案合併執行，於96年7 月16
    日因縮短刑期執行完畢，並有上開被告前案紀錄表在卷可徵
    ，其於徒刑執行完畢後，5 年以內故意再犯本件有期徒刑以
    上之罪，為累犯，是應依刑法第47條第1 項規定，加重其刑
    。本件執行公訴檢察官具體求刑有期徒刑1 年2 月，本院審
    酌其於受觀察、勒戒及強制戒治後，猶另萌施用毒品之犯意
    ，再犯本罪，顯見其戒除毒癮之意志薄弱，且未衷心悛悔，
    漠視法令之禁制，恣意濫用藥品，其行為甚為可訾，及施用
    毒品祗係戕害其自己身心，並無加害他人，兼衡其本件施用
    毒品種類、次數、尿液檢體顯示之毒品反應甚高、犯罪動機
    、目的、手段、犯後態度，及自97年10月27日起至行政院衛
    生署八里療養院進行美沙冬毒品戒治門診（有該院97年10月
    31日診斷證明出附卷可據）等一切情狀，爰判處如主文所示
    之刑。至扣案之第二級毒品甲基安非他命2 包（驗餘淨重合
    計9.92公克）及吸食器1 組，均為被告所有，且係供其犯本
    件之罪所用等情，業據被告供承在卷，是其毒品部分，應依
    毒品危害防制條例第18條第1 項前段規定，沒收銷燬之，其
    包裝袋暨前述吸食器，則應併依刑法第38條第1 項第2 款規
    定，諭知沒收之宣告。
據上論斷，應依刑事訴訟法第273 條之1 第1 項、第299 條第1
項前段，毒品危害防制條例第10條第1 項、第2 項、第18條第1
項前段，刑法第11條前段、第55條、第47條第1 項、第38條第1
項第2 款，判決如主文。
本案經檢察官黃佳權到庭執行職務。
中    華    民    國    97    年    11    月    13    日
                    刑事第一庭  法  官  朱敏賢
上列正本證明與原本無異。
如不服本判決，應於送達後10日內敘明上訴理由，向本院提出上
訴狀。
                                書記官  李郁禎
中    華    民    國    97    年    11    月    13    日
附錄本案論罪科刑法條：
毒品危害防制條例第10條：
施用第一級毒品者，處六月以上五年以下有期徒刑。
施用第二級毒品者，處三年以下有期徒刑。


司法院資訊處製作；財團法人民間司法改革基金會備份。
